【裁判字號】    90,易,242
【裁判日期】    900416
【裁判案由】    傷害
【裁判全文】
臺灣臺北地方法院刑事判決     九十年度易字第二四二號
    公  訴  人  臺灣臺北地方法院檢察署檢察官
    被      告  乙○○
    選任辯護人  陳佳瑤律師
                張修誠律師
右列被告因傷害案件，經檢察官提起公訴（八十九年度偵字第一七四三九號），本院
判決如左：
    主  文
乙○○傷害人之身體，處拘役參拾日，如易科罰金，以參佰元折算壹日；又傷害人之
身體，處拘役參拾日，如易科罰金，以參佰元折算壹日。應執行拘役伍拾伍日，如易
科罰金，以參佰元折算壹日。
    事  實
一、乙○○與戊○○於民國八十八年間原均任職彰化商業銀行西門分行，且為男女朋
    友關係，八十八年十二月二十八日下午六時許 (起訴書誤載為七時許) ，戊○○
    下班後至臺北市○○○路○段三十六巷四一號乙○○住處，向乙○○傾訴其於上
    班期間，因故與同事發生爭執，要求乙○○代為出面處理，因乙○○未在場目睹
    始末並不明瞭戊○○與同事發生爭執之情況，加以近日公務較為繁忙，無意出面
    處理，乙○○與戊○○因而發生爭吵，乙○○竟基於傷害之犯意，出拳毆打戊○
    ○臉部，致戊○○受有左眼眶瘀傷五×五公分、左眼結膜下出血等之普通傷害。
    民國八十九年四月六日，乙○○下班時，發現其背包已遭人取走，經詢問同事始
    知其背包遭戊○○取走，乙○○因其背包內有重要證件，急於尋找戊○○以取回
    背包，同日下午七時許，乙○○輾轉至台北市○○街一三五號三樓戊○○住處前
    之二樓樓梯口等候戊○○，適戊○○與其學弟廖烔偉一起返回住處，乙○○見狀
    ，即上前出手欲取回戊○○身上之背包，因之與戊○○發生拉扯，終乙○○仍如
    願取回其背包，詎乙○○於取回背包後，竟另行基於傷害之犯意，以腳踢戊○○
    之腹部，致戊○○受有腹部鈍挫傷之普通傷害。
二、案經戊○○訴請台灣台北地方法院檢察署檢察官偵查起訴。
    理  由
一、訊據被告乙○○固坦承告訴人戊○○確曾於八十八年十二月二十八日下午六時許
    ，至其位於台北市○○○路○段三十六巷四一號之住處，向其傾訴告訴人與其同
    事發生爭執，並要求其出面代為處理，其因不知爭執原委，加以近日公務繁忙，
    而予以拒絕，及其確曾於八十九年四月六日下午七時許，至告訴人位於台北市○
    ○街一三五號三樓之住處外之樓梯處等候告訴人，以拉扯方式取回告訴人擅自取
    走之皮包之情，此部分核與告訴人迭於偵、審時指訴之情節相符，惟被告矢口否
    認有何傷害犯行，辯稱：八十八年十二月二十八日下午六時許，告訴人至其住處
    ，其正躺在床上休息，告訴人即向其訴說告訴人在日間與人發生爭執之情事，並
    要其代為出面處理，其因適巧公事繁忙，且未目睹爭執實況，回以無法代為處理
    ，告訴人不悅，即抓起其覆蓋之棉被，並往其身上捶打，其未與理會，不久，約
    六時二十分許，告訴人即外出，告訴人臨走前其臉部或身體未見有任何傷勢，約
    三分鐘左右，其亦外出至公司加班，約十一時許返回住處，仍未見告訴人，及至
    翌 (二十九)日上班，遇見告訴人，始發現其臉部受傷，告訴人在主管之詢問下
    ，始稱係因洗澡不小心碰撞門把而受傷，經主管之同意，由其陪同告訴人至台北
    市立和平醫院就醫，因此告訴人所受之傷害與其無關，其並未毆打告訴人；另八
    十九年四月六日下班時，其發現其背包不見，得知已遭告訴人取走，乃至告訴人
    住處門外之樓梯間等候，告訴人不久返回住處，其趨前欲取回其背包，告訴人抗
    拒，雙方發生拉扯，但其仍將背包取回，拉扯其間，其並未發現告訴人有任何傷
    害，且其取回背包後，並未再以腳踢告訴人，不知告訴人為何受傷。告訴人前開
    二次之受傷，均非其所造成，其並未傷害告訴人云云。惟查：(一)、被告如何於
    八十八年十二月二十八日下午六時許，在其住處內，出手毆打告訴人臉部，致告
    訴人受有如事實欄所示之普通傷害之情，業據告訴人迭於偵、審時指訴綦詳，復
    有告訴人受有如事實欄所示之傷勢之照片及藍天眼科診所、台北市立和平醫院診
    斷證明書各一件在卷可稽，而觀諸照片所示，告訴人之傷勢，深入眼眶內且範圍
    極廣、受力平均，顯係遭人毆打成傷，並非碰撞外物所形成，且依藍天眼科診所
    、台北市立和平醫院診斷證明書所示，告訴人於八十八年十二月二十八日當日、
    八十九年十二月二十九日即分別前往藍天眼科診所、台北市立和平醫院求診，然
    其延至八十九年五月五日、八十九年五月十日始分別聲請核發診斷證明書，苟告
    訴人確有誣陷被告之意圖，何以延至八十九年四月六日被告對告訴人另有傷害犯
    行之後，已將逾告訴期間，始聲請核發診斷證明書，顯然告訴人於求診之初尚無
    對被告提出傷害告訴之意，是告訴人所指訴被害情節並無瑕疵，且經本院調查又
    與事實相符，被告八十八年十二月二十八日之傷害犯行其事證已明，被告於偵查
    時雖供稱：八十八年十二月二十八日在我住處，告訴人有事要我處理，我因晚上
    還要上班，因不了解情況，告訴他我無法處理，她很生氣，就摔我東西，我擋她
    並閃開，她就撞上牆壁，後來她就主動離開，我不知她有無受傷等語，嗣於本院
    調查時仍稱：告訴人認為我不關心，她就動手打我，我在擋來擋去之間，告訴人
    自己撞上牆壁，當天她離開時並沒有受傷等語，然本院審理時訊問被告於告訴人
    抓起其覆蓋之棉被，並往其身上捶打，被告有無聽聞告訴人驚叫聲或碰撞聲，被
    告回稱：沒有等語，則被告所辯告訴人係自己撞牆云云，已有可議，況且如前所
    述，觀諸前開告訴人所提出之照片所示，告訴人眼部之傷勢深入眼眶內，顯非碰
    撞平面牆壁所造成之傷勢，又被告以告訴人於八十八年十二月二十九日上班時，
    經同事詢問其傷勢，告訴人自稱係洗澡不小心撞到門把，而認告訴人之傷勢非其
    所致云云，惟觀諸前開照片所示，告訴人眼部所受傷勢，絕非碰撞外物造成，且
    證人即彰化商業銀行西門分行襄理甲○○、同事丙○○於本院審理時均證稱其於
    八十九年十二月二十九日上班時，僅知告訴人受傷，並不知其成因等語，告訴人
    於本院訊問證人甲○○、丙○○完畢後，並不否認其於案發翌日即八十九年十二
    月二十九日上班時，曾告知同事其係不小心洗澡受傷，因遭男朋友即被告毆打，
    並非光彩之事，其不願宣揚，故以不小心洗澡受傷之詞以為隱忍，且誠如被告於
    本院審理時所言，其與告訴人八十八年七月開始交往至八十九年春節前仍有一起
    出遊，直至八十九年四月六日以後才未再往來，則被告與告訴人於八十八年十二
    月二十八日案發後仍屬男女朋友，則告訴人為維被告及告訴人名譽，以免淪為同
    事間之笑柄，而以不小心洗澡受傷為由搪塞，亦符常情，是被告以告訴人曾於案
    發翌日向同事宣稱係不小心洗澡受傷為由而辯稱其未傷害告訴人云云，實無可採
    。(二)、另被告如何於八十九年四月六日下午六時許，在住處外之樓梯間，已取
    回背包後，復以腳踢告訴人腹部，致告訴人受有之傷害之情，業據告訴人迭於偵
    、審時指訴綦詳，並經證人即案發當日與告訴人一起返回告訴人住處目睹本次傷
    害始末之丁○○於偵、審時結證在卷，復有告訴人受有如事實欄所示之傷勢之台
    北市立和平醫院診斷證明書一件在卷可稽，而被告亦不否認案發時證人廖烔偉確
    有在場，且告訴人係迅於當日即八十九年四月六日至台北市立和平醫院急診，經
    診斷腹部確有鈍挫傷，而該腹部鈍挫傷勢核與告訴人、證人廖烔偉所稱被告係以
    腳踢告訴人腹部所形成之傷勢相符，事證亦明，被告以證人廖烔偉所敘述及繪製
    案發當時之三人所在位置之草圖與事實稍有出入為由而指證人所言為不可採，然
    證人廖烔偉係在偵、審時二次具結給與心理壓力以擔保其證言真實性之情形下所
    為之證言，並經被告予以詰問，其證言應堪採信，且案發當時，事出突然，場面
    混亂，苟非刻意記憶、勾串，自難強求其證言必與事實完全一致，況且每人之繪
    圖能力各有高下，自難以此遽認證人廖烔偉所言為不可採，被告以證人盧烔偉之
    證言有所瑕疵而辯稱其未以腳踢告訴人云云，亦不足採。綜上，本件犯罪事實，
    已據告訴人指訴綦詳，且核與本院調查之事實相符，被告辯稱其未出手毆打告訴
    人，或未以腳踢告訴人，不知告訴人如何會受傷云云，顯違常情，均不足採信。
    本件事證明確，犯行堪予認定，應予依法論科。
二、核被告所為，均係犯刑法第二百七十七條第一項之傷害罪。又被告於八十八年十
    二月二十八日及八十九年四月六日之傷害犯行，間隔已有四月，其時間並非緊接
    ，且八十九年四月六日係因告訴人擅自取走被告之背包，被告一時情急至告訴人
    住處外等候，於取回其所有背包後所另突發之傷害犯行，顯非自始均在被告原先
    一個預定犯罪計劃以內，而為中途另生之新犯意，非屬連續犯，公訴意旨認係連
    續犯，尚有未合，被告八十八年十二月二十八日及八十九年四月六日之二次傷害
    犯行，其犯意各別，行為互異，應分論併罰。爰審酌被告之犯罪動機，其所使用
    之手段、所生損害及犯後猶飾詞狡卸，未見悔意等一切情狀，分別量處如主文所
    示之刑，及均諭知易科罰金之折算標準，並定其應執行之刑，及諭知易科罰金之
    折算標準 (被告行為時之刑法第四十一條規定：「犯最重本刑為三年以下有期徒
    刑以下之刑之罪，而受六個月以下有期徒刑或拘役之宣告，因身體、教育、職業
    或家庭之關係，執行顯有困難者，得以一元以上三元以下折算一日，易科罰金。
    」，然被告行為後，刑法第四十一條已於九十年一月四日修正，同年月十日經總
    統公布施行之，修正後之刑法第四十一條規定：「犯最重本刑為五年以下有期徒
    刑以下之刑之罪，而受六個月以下有期徒刑或拘役之宣告，因身體、教育、職業
    、家庭之關係或其他正當事由，執行顯有困難者，得以一元以上三元以下折算一
    日，易科罰金。但確因不執行所宣告之刑，難收矯正之效，或難以維持法秩序者
    ，不在此限。」「併合處罰之數罪，均有前項情形，其應執行之刑逾六月者，亦
    同」，而易科罰金事項，係關於執行之事項，與罪刑之輕重問題無涉，自應尊重
    制定新法之精神，一律適用新法，不生新舊法律適用之比較問題，最高法院二十
    四年七月一日民刑庭總會決議、最高法院二十九年上字第五二五號判例意旨參照
    )，以示懲儆。
據上論斷，應依刑事訴訟法第二百九十九條第一項前段、刑法第二百七十七條第一項
、第四十一條第一項前段、第五十一條第六款，罰金罰鍰提高標準條例第一條前段、
第二條，判決如主文。
本案經檢察官董怡臻到庭執行職務
中      華      民      國    九十      年      四      月     十六     日
                                  臺灣臺北地方法院刑事第三庭
                                          法  官  徐  世  禎
右正本證明與原本無異。
如不服本判決，應於判決送達後十日內向本院提出上訴狀 (應附繕本) ，上訴於
臺灣高等法院。
                                          書記官  賈  繼  藩
中      華      民      國    九十      年      四      月     十六     日
附錄本案論罪科刑法條全文：
刑法第二百七十七條
傷害人之身體或健康者，處三年以下有期徒刑，拘役或一千元以下罰金。
犯前項之罪，因而致人於死者，處無期徒或七年以上有期徒刑，致重傷者，處三年以
上、十年以下有期徒刑。


司法院資訊處製作；財團法人民間司法改革基金會備份。
